臺灣臺南地方法院民事裁定
110年度全字第95號
聲  請  人  吳逸人    住○○市○○區○○路000號9樓            
      吳逸男    住○○市○○區○○○路00巷00號0樓
            吳逸君  
            吳瑞娟  
            吳瑞娓  
                （以上5人共同送達地址：臺北市中正區重慶

上列聲請人與相對人嘉滿興業股份有限公司、張益昆等2人間請
求拆除地上物等事件，聲請人聲請假處分，本院裁定如下：
    主  文
聲請駁回。
聲請程序費用由聲請人負擔。
    理  由
一、聲請意旨略以：聲請人為坐落臺南市○○區○○○段000地號土地
    （下稱系爭土地）之所有權人，聲請人與相對人嘉滿公司兩
    造曾於民國108年1月30日簽署土地租賃契約書（下稱系爭租
    約），並約定由相對人張益昆擔任連帶保證人，租賃期間自
    108年3月1日起至114年2月28日止。依系爭租約第9條約定「
    土地使用之用途為停車場、貨物轉運…等得申請符合農地都
    市計劃合法事業。…」、第5條約定：「二、承租人如違約之
    情形、出租人得終止租約，並沒收押金作為赔償。出租人如
    有損害，並得另外請求賠償。」詎料嘉滿公司未經聲請人同
    意即於系爭土地上鋪設20公尺道路，供自己後方土地對外聯
    絡之公路，且在系爭土地上加蓋大型違章建物，足證相對人
    並未符合農地都市計劃合法事業使用之意思，已侵害聲請人
    就系爭土地之所有權。且因相對人擅將系爭土地開闢為道路
    用地，系爭土地將變成公眾通行之道路，使聲請人蒙受經濟
    上重大損失。故聲請人多次寄發存證信函催告相對人依約履
    行未果後，已於109年12月28日寄發台北南海郵局第1252號
    存證信函表示終止與系爭租約。然相對人仍不願拆除房屋、
    將系爭土地回復原狀並返還予聲請人。相對人甚於本院訴訟
    進行中履勘現場後，讓大型車輛進出施工，違法行為持續擴
    大，聲請人若未以假處分及定暫時狀態之處分，禁止相對人
    不得為鋪設道路、開挖、提供他人通行、施工使用及其他將
    來變更現狀之行為，以保全權益，相對人顯有繼續擴大不法
    行為之虞，勢必造成聲請人日後不能回復原狀或甚難回復系
    爭土地原狀之虞。依民事訴訟法第532條規定請求命相對人
    就系爭土地上，如聲請狀附圖所示A部分土地，應停止為挖
    掘路基、鋪設道路或其他類似施工之行為，並禁止為通行或
    足以侵害聲請人所有權及其他一切處分之行為，並願供擔保
    ，以代釋明。　　
二、按債權人就金錢請求或得易為金錢請求之請求，欲保全強制
    執行者，得聲請假扣押；假扣押，非有日後不能強制執行或
    甚難執行之虞者，不得為之；請求及假扣押之原因應釋明之
    ；前項釋明如有不足，而債權人陳明願供擔保或法院認為適
    當者，法院得定相當之擔保，命供擔保後為假扣押；債權人
    就金錢請求以外之請求，欲保全強制執行者，得聲請假處分
    。假處分，非因請求標的之現狀變更，有日後不能強制執行
    ，或甚難執行之虞者，不得為之。關於假扣押之規定，於假
    處分準用之。民事訴訟法第522條第1項、第523條第1項、第
    526條第1項、第2項、第532條及第533條本文分別定有明文
    。因此，債權人聲請假處分時，應表明請求及其原因事實，
    以及假處分之原因，而且就請求及假處分之原因應釋明之。
    關於請求及其原因事實，係指假處分之請求、請求保全之權
    利及請求權發生之原因事實；而假處分之原因則係指請求標
    的之現狀變更，有日後不能強制執行，或甚難執行之虞，亦
    即保全必要性之要件事實。此項被保全權利發生之原因事實
    （權利根據要件事實）及保全必要性之要件事實（評價根據
    事實），均應由債權人提出證據釋明之。又釋明事實上之主
    張者，得用可使法院信其主張為真實之一切證據，民事訴訟
    法第284條前段定有明文。所謂「釋明」者，係使法院就某
    事實之存否，得到「大致為正當」之心證為已足，與「證明
    」係當事人提出之證據方法，足使法院產生堅強心證，可以
    確信其主張為真實者，尚有不同。基於「釋明」究不能等同
    於「證明」之法意，為保障債權人及債務人之程序權，並使
    民事保全制度得以發揮其應有之功能，債權人就其事實上之
    主張，提出可供法院得隨時進行調查之證據，足生大致與所
    述相符之心證，即屬已盡法律上之釋明義務。從而，依上開
    規定可知，債權人聲請假處分裁定，若就其請求及假處分之
    原因絲毫未予釋明，法院自不得命供擔保後為假處分；反之
    ，若債權人已分別就其請求及假處分之原因加以釋明，惟於
    上開釋明如有不足之時，而債權人陳明願供擔保或法院認為
    適當者，法院自得定相當之擔保，命供擔保後為假處分裁定
    。
三、經查，聲請人主張之上開事實，固據提出土地登記簿謄本、
    租賃契約書、照片、存證信函、民事庭函文等件，僅堪認聲
    請人就其「本案請求之原因」已有相當之釋明；惟就「假處
    分之原因」（例如土地使用現狀有如何改變，以致將來可能
    無法或難以強制執行），聲請人僅係重申其本案請求原因事
    實，並未提出任何可使法院信其主張為真實之證據以釋明，
    自不能認聲請人對假處分之原因已盡釋明之責。綜上，聲請
    人就請求假處分之原因既未予以釋明，且此部分不得以擔保
    取代釋明之欠缺，揆諸首揭說明，縱其陳明願供擔保，仍不
    得認已補釋明之欠缺，其聲請即不應准許。
四、依民事訴訟法第95條、第78條，裁定如主文。　　
中　　華　　民　　國　　110 　年　　12　　月　　20　　日
                  民事第一庭    法  官　蔡雅惠
以上正本證明與原本無異。
如不服本裁定應於送達後10日內向本院提出抗告狀，並應繳納抗
告費新台幣1,000元整。
中　　華　　民　　國　　110 　年　　12　　月　　20　　日
                                書記官　黃稜鈞